【裁判字號】    97,易,716
【裁判日期】    981116
【裁判案由】    竊盜
【裁判全文】
臺灣新竹地方法院刑事判決               97年度易字第716號
公  訴  人  臺灣新竹地方法院檢察署檢察官
被      告  丙○○
                      號
                    （另案於臺灣新竹監獄執行）
選任辯護人  曾能煜律師
            黃振洋律師
上列被告因竊盜案件，經檢察官提起公訴（97年度偵字第4649號
），本院判決如下：
    主  文
丙○○無罪。
    事  實
一、公訴意旨略以：被告丙○○意圖為自己不法之所有，於民國
    97年3月9日，在新竹縣北埔鄉○○村○○○○道路拓寬工程工
    地旁，見己○○所有價值新臺幣（下同）5 萬元之水泥攪拌
    鐵桶放置該地無人看管，乃撥打電話給不知情之吊車業者丁○○（另為不起訴處分），佯稱水泥攪拌鐵桶為其所有，請
    丁○○駕駛吊車搬運，被告丙○○遂於同日19時許，搭乘丁○○駕駛之GT-659號營業用大貨車，至上址竊取水泥攪拌鐵
    桶，得手後於同日22時30分許，販賣給甲○○經營之二呆資
    源回收場。嗣經己○○發覺水泥攪拌鐵桶失竊後，前往資源
    回收場查訪，始查知上情，認被告丙○○涉有刑法第320 條
    第1 項之竊盜罪嫌等語。
二、按犯罪事實應依證據認定之，無證據不得認定犯罪事實；不
    能證明被告犯罪者，應諭知無罪之判決，刑事訴訟法第154
    條第2 項、第301 條第1 項分別定有明文。又刑事訴訟法第
    161 條第1 項規定，檢察官就被告犯罪事實，應負舉證責任
    ，並指出證明之方法。因此，檢察官對於起訴之犯罪事實，
    應負提出證據及說服之實質舉證責任。倘其所提出之證據，
    不足為被告有罪之積極證明，或其闡明之證明方法，無從說
    服法官以形成被告有罪之心證，基於無罪推定之原則，自應
    為被告無罪判決之諭知（最高法院92年台上字第128 號判例
    要旨參照）。又按犯罪事實應依證據認定之，如證據不足以
    證明被告之犯罪事實時，縱然被告否認犯罪事實所持之辯解
    或主張之反證不能成立，仍不能遽為有罪之認定（最高法院
    98年台上字第2963號判決要旨參照）。
三、公訴意旨認被告涉犯上開罪嫌，係以下列證據為其論據：
（一）被告丙○○於警詢及臺灣新竹地方法院檢察署檢察官偵查
      中之供述；
（二）被害人己○○之指述：證明其所有水泥攪拌鐵桶財物遭竊
      之事實；
（三）證人丁○○之證述：證明被告丙○○委託丁○○駕駛吊車
      搬運水泥攪拌鐵桶之事實；
（四）證人甲○○之證述：證明被告丙○○搭乘同案被告丁○○
      前來販售水泥攪拌鐵桶之事實；
（五）贓物認領保管單、收購舊貨一覽表、照片：證明被告行竊
      之事實。
四、訊據被告丙○○固不否認其認識證人丁○○，且有去過證人
    甲○○所經營之二呆資源回收場，惟否認有何利用不知情之
    證人丁○○竊取水泥攪拌鐵桶之本件竊盜犯行，辯稱：因伊
    從朋友那裡獲悉，回收場老闆甲○○遇到好銷售的回收物就
    會收購下，如不好銷售的回收物就會私下報警，所以伊於案
    發前一至三天有去回收場找甲○○，要甲○○不要這樣害人
    ；另外伊也不知道丁○○為何要這樣指證，伊在被指竊盜的
    當天晚上7、8時至11時係在朋友乙○○家借用乙○○的手機
    打給丁○○手機，伊前一天請丁○○幫忙調2 千元的安非他
    命，可是丁○○只給伊1 千元安非他命，所以案發當天伊打
    電話給丁○○要另外1 千元的安非他命，乙○○可以證明伊
    有不在場證明，丁○○除本件之外，還有其他類似的情形，
    也是去吊東西或載怪手當場被查獲，就推說是別人叫渠去吊
    去載的等語。
五、本案公訴人據以論證被告涉犯竊盜罪嫌之上述證據資料，其
    中上開第（二）、（五）項證據部份，僅能證明在證人甲○○經營之「二呆資源回收場」查獲本件被害人己○○失竊水
    泥攪拌鐵桶，及被害人己○○領回失竊水泥攪拌鐵桶等中性
    事實，並不足以證明本件失竊水泥攪拌鐵桶即為被告所竊。
    第（一）項證據部分，被告始終否認有利用丁○○竊取水泥
    攪拌鐵桶，是被告之供述，尚不足以作為認定被告竊盜犯行
    之積極證據。
六、至公訴人所舉第（三）、（四）項證據即證人丁○○、甲○○證述部份，則因以下理由而不足採信：
（一）證人丁○○固不否認本件水泥攪拌鐵桶係其在新竹縣北埔
      鄉○○村○○○○道路拓寬工程工地旁，以吊車吊載運至「
      二呆資源回收場」，並出具名義販賣予「二呆資源回收場
      」之甲○○，惟始終指稱係因被告表示為水泥攪拌鐵桶所
      有權人，乃以8 千元之代價受被告之雇用，而與被告一同
      前往工地將水泥攪拌鐵桶載至「二呆資源回收場」販賣，
      嗣因被告在講電話，其急著回家故以自己名義在收購舊貨
      一覽表上登記等語；而證人甲○○亦不否認本件水泥攪拌
      鐵桶係證人丁○○以吊車載至其所經營之「二呆資源回收
      場」出售，且始終指稱被告與證人丁○○同車而來「二呆
      資源回收場」，被告有下車幫忙吊掛水泥攪拌鐵桶過磅等
      語。然本件水泥攪拌鐵桶既係證人丁○○載至「二呆資源
      回收場」出售，並以丁○○名義登記，證人丁○○本即涉
      有重大嫌疑，其指證係受被告雇用，是證人丁○○與被告
      利害相反；而本件水泥攪拌鐵桶係在證人甲○○所經營之
      「二呆資源回收場」查到，證人甲○○與本件亦脫不了干
      係，其等與證人丁○○均非單純見聞案發經過之中性證人
      ，對被告之不利指證即需佐以相關證據加以檢視，而不可
      逕予採認。
（二）查：對於與被告接洽經過，被告就水泥攪拌鐵桶之來源及
      何以要將之出售等節，證人丁○○雖於警詢時證稱：「丙○○說鐵桶是他購買的，並出示購買合約書」（見偵卷第
      7 頁），復於本院審理時證稱：「被告在傍晚時打電話給
      我，請我去載運鐵桶，‥‥被告跟我約5 點半在竹林大橋
      ，到工地時已經天黑，約6、7點，工地是在竹東垃圾場的
      後方。‥‥被告說鐵桶是他買的，好像有拿資料給我看，
      （後改稱）忘記了，我當天很累。‥‥我們開車到達二呆
      回收場後，我和被告都有下車，車子連同鐵桶有先過地磅
      ，老闆問我鐵桶是誰的，我說是車上那個人即被告的，後
      來要下鐵桶時，被告有下車幫忙，老闆也在旁邊，‥‥（
      除了跟老闆說鐵桶是車上那個人的外，還有無再跟老闆說
      那個人的情形，或是鐵桶為何要變賣？）都沒有。」（見
      本院卷第68至71頁），然證人丁○○於本件案發前之96年
      12月29日已因吊掛他人貨櫃之同質性竊盜案件遭警查獲，
      嗣並經檢察官聲請簡易判決處刑，及本院判決有罪確定（
      見本院卷第44至46頁），證人丁○○於該案原本亦辯稱係
      受人委託而否認竊盜，是證人丁○○對於類此所謂委託其
      吊掛物品之委託人應有正當權源，當已深獲警覺，然證人
      丁○○僅憑被告之詞及存在與否、真實性亦值懷疑之合約
      書，即貿然受被告「雇用」，實在令人匪夷所思。而證人
      甲○○對於上開各節於本院證稱：「當時已經是晚上10點
      半，回收場已經沒在營業，……（晚上）7、8點時證人丁○○打電話給我，說他從宜蘭出發上來台北，他說被告擔
      任工地主任的工地有多一個水泥攪拌桶，打算要變賣，要
      我等他們。（證人丁○○與被告到你公司的時候是誰跟你
      進行交涉？）都是證人丁○○。（有無問證人丁○○水泥
      攪拌桶的來源是否合法？）我有問他，他說是工地主任叫
      他載來賣的，證人丁○○賺運費。工地主任坐在車上沒下
      來，就由證人丁○○直接到櫃台簽收填寫資料，在那時候
      我也不認識被告。（整個過程中，車上的工地主任有無下
      車？）有，證人丁○○開吊車，被告幫忙勾吊勾。‥‥證
      人丁○○說他從宜蘭工地出發載一個水泥鐵桶要來我的回
      收場，會晚一點到，要我等他」（見本院卷第74至76頁）
      ，若本件水泥攪拌鐵桶確係被告雇用證人丁○○並一起載
      運至「二呆資源回收場」，何以證人丁○○、甲○○就證
      人丁○○當時所述被告與鐵桶之關係，竟有前開齟齬？
（三）次以，就所謂被告與證人丁○○一起載運水泥攪拌鐵桶至
      「二呆資源回收場」之過程，證人丁○○於偵查中明確指
      陳資源回收場的錄影帶、監視器都有照到被告（見偵卷第
      60頁），而證人甲○○於本院審理時先稱：資源回收場有
      監視器，但並無錄到本件的經過，因為操作的人是當地的
      分駐所，我不會操作，只有管區會使用，管區有去調，但
      沒有調到，應該是沒有帶子（見本院卷第77頁），經本院
      提示承辦警員所製作之查證報告載明「當時當場詢問在場
      負責人甲○○有無監視器畫面可提供，林民稱該回收場監
      視器已故障多時，尚未修復，所以無法提供監視器畫面讓
      警方偵查」（見本院卷第38頁），證人甲○○始含糊稱：
      「時間久了，我真的不記得。」，而本件之所以查到證人
      丁○○，係證人即被害人己○○於失竊隔天早上去工地發
      現水泥攪拌鐵桶遭竊後，隔一、二天去「二呆資源回收場
      」詢問就找到，證人己○○詢問是何人載來，經證人甲○○播放監視錄影帶，證人己○○從吊車認出丁○○，甲○○才肯認並拿收購舊貨一覽表給己○○看，除了錄影帶中
      看到丁○○之外，老闆甲○○並沒有提到還有其他人一起
      陪同來，後來隔天證人己○○致電證人丁○○，要求將水
      泥攪拌鐵桶送還，再隔一、二天，丁○○之弟即將水泥攪
      拌鐵桶送回等經過，經證人己○○於本院審理時結證在卷
      （見本院卷第200至203頁），證人己○○與被告、證人丁○○、甲○○並無仇恨怨隙，衡情並無設詞誣陷或袒護任
      何一方之必要，是證人己○○之證詞顯然較證人丁○○、
      甲○○之證詞可採，加上如果本件一開始確實是被告出售
      水泥攪拌鐵桶並陪同到場，僅由丁○○具名登記，證人甲○○何以在失主己○○已登門查訪獲悉「二呆資源回收場
      」有收購系爭水泥攪拌鐵桶，且已經由監視錄影畫面及收
      購舊貨一覽表確認係丁○○所為，何以證人甲○○就所謂
      被告亦牽涉其中竟隻字未提？亦足啟人疑竇。
（四）另被告所辯從朋友那裡獲悉，證人甲○○遇到好銷售的回
      收物就會收購下，如不好銷售的回收物就會私下報警，所
      以伊於案發前一至三天有去回收場找甲○○，要甲○○不
      要這樣害人等情，經證人戊○○到庭證稱：曾受友人黃金
      章之託找「二呆資源回收場」老闆來收購一支工字鐵，之
      後隔二天，戊○○再到「二呆資源回收場」購買鋼筋時，
      曾突然被警察帶回派出所問話（見本院卷第185至187頁）
      ，雖本院調取芎林分駐所97年3月1日至15日工作紀錄簿（
      見本院卷第124至166頁），並無被告所稱在案發前一至三
      日至「二呆資源回收場」與證人甲○○就此發生衝突，甲○○並報警處理之紀錄，且證人甲○○亦否認有被告所指
      情事，但依前開證人戊○○之證述，被告所稱證人甲○○
      遇到好銷售的回收物就會收購下，如不好銷售的回收物就
      會私下報警一節尚非虛構，被告因此與證人甲○○有所不
      快即不無可能，證人甲○○所為被告不利之證詞，亦因其
      與被告恐有怨隙而難以遽採。
（五）而被告所提案發當天不在場證明，證人乙○○雖到院證稱
      被告曾向其借用過行動電話，也有一次被告至其住處，後
      來載被告回家，但不記得97年3月9日時，被告有無至其住
      處借用行動電話，也不記得被告在其住處借用電話及載被
      告回家是否同一天（見本院卷第78至79頁），是難認本件
      97年3月9日晚間7、8時至11時之案發時間，被告有不在場
      證明，惟本件檢察官所舉不利被告之積極證據係證人丁○○、甲○○之指證，其等二人之證詞，或客觀上彼此間陳
      述即有不一之處，且與證人己○○所證述不符，或主觀上
      因與被告利害相反、存有嫌隙而於動機上有誣陷被告之可
      能，而均尚不足遽信，而不足以證明本件被告之犯罪事實
      ，縱被告否認犯罪事實所持之辯解或主張即不在場證明之
      反證未成立，仍不能遽為有罪之認定。
（六）綜上，本件公訴人係以證人丁○○、甲○○不利被告之證
      述為主要起訴依據，但上開證人之證述經本院進行交互詰
      問後，有上開諸多瑕疵之處，實難遽採，而不足以作為認
      定被告犯有本件竊盜犯行之積極證據。末按，檢察官就被
      告犯罪事實，應負舉證責任，並指出證明之方法，刑事訴
      訟法第161條第1項定有明文。因此，檢察官對於起訴之犯
      罪事實，應負提出證據及說服之實質舉證責任。倘檢察官
      所提出之證據，不足為被告有罪之積極證明，或其闡明之
      證明方法，無從說服法院以形成被告有罪之心證，被告之
      抗辯或反證縱屬虛偽，仍不能以此資為積極證據應予採信
      之理由，基於無罪推定之原則，自應為被告無罪判決之諭
      知。參照前開論述，公訴人所提出之各項證據，均未達於
      通常一般人均不致於有所懷疑，而得確信為真實之程度，
      自不足以說服本院形成被告有罪之心證，從而，公訴人所
      提出之各項證據及所闡明之證明方法，既無從說服本院以
      形成被告有罪之心證，依「罪證有疑、利於被告」之證據
      法則，即不得遽為不利於被告之認定。因之，本案關於被
      告之積極證據既尚不足為不利於被告之認定，即應逕為有
      利於被告之認定，更不必有何有利之證據。此外，本院復
      查無其他積極證據足資證明被告有何公訴人所指竊盜之犯
      行，應認為被告之犯罪尚屬不能證明，爰依法為被告無罪
      判決之諭知。
據上論斷，依刑事訴訟法第301條第1項，判決如主文。
本案經檢察官邱宇謙到庭執行職務。
中    華    民    國    98    年    11    月    16    日
                    刑事第六庭  法  官  黃美盈
以上正本證明與原本無異。
如不服本判決應於收受本判決後10日內向本院提出上訴書狀，上
訴書狀應敘述具體理由。上訴書狀未敘述上訴理由者，應於上訴
期間屆滿後20日內補提理由書狀於本院 (均須按他造當事人之人
數附繕本 )「切勿逕送上級法院」。
中    華    民    國    98    年    11    月    17    日
                                書記官  劉亭筠


司法院資訊處製作；財團法人民間司法改革基金會備份。
